【裁判字號】    95,簡上,258
【裁判日期】    951215
【裁判案由】    家庭暴力罪之傷害
【裁判全文】
臺灣臺北地方法院刑事判決             95年度簡上字第258號
    上  訴  人
    即  被  告  甲○○
    選任辯護人  李鳳翱律師
上開上訴人即被告因家庭暴力罪之傷害案件，不服本院於中華民
國九十五年八月八日所為九十五年度簡字第二三七六號第一審簡
易判決（聲請簡易判決處刑案號：九十五年度偵字第一四八六六
號），提起上訴，本院管轄之第二審合議庭認為不得以簡易判決
處刑，改適用通常程序，自為第一審判決如下：
    主  文
原判決撤銷。
甲○○無罪。
    理  由
一、聲請簡易判決處刑意旨略以：甲○○與乙○○係夫妻關係，
    為家庭暴力防治法第三條第一款所稱之家庭成員，甲○○於
    民國九十五年六月二十四日零時許，因房貸問題與乙○○發
    生爭執，竟基於傷害犯意，徒手抓乙○○雙手、前胸及後背
    ，致乙○○受有雙手、前胸及後背多處搔抓傷之傷害，因認
    甲○○涉犯刑法第二百七十七條第一項傷害罪嫌等語。
二、按犯罪事實應依證據認定之，無證據不得認定犯罪事實，又
    不能證明被告犯罪者，應諭知無罪之判決，刑事訴訟法第一
    百五十四條第二項及第三百零一條第一項分別定有明文。次
    按認定犯罪事實所憑之證據，雖不以直接證據為限，間接證
    據亦包括在內；然而無論直接或間接證據，其為訴訟上之證
    明，須於通常一般之人均不致有所懷疑，而得確信其為真實
    之程度者，始得據為有罪之認定，倘其證明尚未達到此一程
    度，而有合理之懷疑存在時，事實審法院復已就其心證上理
    由予以闡述，敘明其如何無從為有罪之確信，因而為無罪之
    判決，尚不得任意指為違法；另告訴人之陳述如無瑕疵，且
    就其他方面調查又與事實相符，固足採為科刑之基礎，倘其
    陳述尚有瑕疵，則在未究明前，自不得遽採為論罪科刑之根
    據；而所謂無瑕疵，係指被害人所為不利被告之陳述，與社
    會上之一般生活經驗或卷附其他客觀事證並無矛盾而言，至
    所謂就其他方面調查認與事實相符，非僅以所援用之旁證足
    以證明被害結果為已足，尤須綜合一切積極佐證，除認定被
    告確為加害人之外，在推理上無從另為其他合理原因之假設
    而言，最高法院著有七十六年臺上字第四九八六號判例、九
    十二年度臺上字第五五八○號裁判要旨可參。
三、公訴人認上訴人即被告甲○○涉犯傷害罪嫌，係以告訴人乙
    ○○之指訴、長庚紀念醫院診斷證明書、現場錄影、錄音資
    料及相關譯文為其論據。訊據被告固承認於上開時間，在上
    開地點與告訴人發生口角爭執，且告訴人於爭執過程中確有
    錄音、錄影如前開ＤＶＤ、錄音帶所示等情，惟堅決否認有
    何傷害行為，並辯稱：伊於口角爭執中，並未出手抓傷告訴
    人等語。經查：
  (一)告訴人於本院審理中固到庭證稱：伊於九十五年六月二十三
    日晚上十一時四十五分許洗完澡出來，並未穿著任何衣物，
    因伊於洗澡前即與被告發生爭執，被告在伊洗完澡出來時就
    情緒失控地先抓伊前臂，伊試圖掙脫後轉向去衣櫥拿褲子來
    穿，被告就在此時抓伊背部、腰部；後來在九十五年六月二
    十四日凌晨零時零四分許，被告又第二次用手抓伊手臂，伊
    就喊救命，被告之行為遂停止。伊是在九十五年六月二十三
    日晚上十一時五十八分十六秒時被抓傷第一次後就馬上開始
    錄音，被告第二次抓伊時，只有錄音，沒有錄影，錄音譯文
    的位置是在本案臺灣臺北地方法院檢察署九十五年度偵字第
    一四八六六號卷第二二頁及第二三頁處，錄音、錄影內容沒
    有提及遭抓傷係因伊不想讓被告更激動，伊只想讓被告離開
    該處等語（見本院九十五年十一月二十九日審判筆錄），然
    經本院當庭勘驗告訴人提出之錄音、錄影資料，第一段，畫
    面開始是出現操作行動電話播放錄音的畫面，錄音的內容從
    臺灣臺北地方法院檢察署九十五年度偵字第一四八六六號卷
    第一九頁第一行起至到同卷第三一頁第二二行為止，均為錄
    音，沒有錄影畫面，聽不到有被告動手毆打告訴人的聲音，
    其中同上偵卷第一九頁第二七行、第三○行、第二○頁第一
    行、第二一頁第一七行、第三七行、第二二頁第一行、第二
    三頁第四行、第二二行、第二八行、第二四頁第三六行、第
    二五頁第三五行、第二六頁第一三行至第一五行、第一七行
    、第二四行、第二八行、第二七頁第四行、第二八行、第二
    八頁第五行、第一○行、第一九行、第二一行、第三一行、
    第二九頁第一一行、第二二行、第三○行、第三一頁第二三
    行、第二四行等括號部分，均非錄音的內容；其中同上偵卷
    第二六頁部份第二五行男聲係說：「叫嘛叫嘛證明妳精神有
    問題，妳要設計我」、第二七頁第二一行在女聲說完：「我
    還會跟警察講乙○○要他女兒摸他下體」，即有男聲說：「
    神經病」、第二九頁第三三行男聲係說：「我現在你看錄得
    那麼『清楚』」；另從同上偵卷第一九頁第三一行開始男聲
    及女聲均十分激動，發生爭執，說話速度均非常快；第二段
    ，錄影內容為被告在房間撥打電話的畫面，並沒有告訴人顯
    示在畫面內，亦無兩人肢體發生接觸的經過，有本院九十五
    年十一月八日勘驗筆錄在卷可參，而觀諸卷附上開錄音之譯
    文內容（即臺灣臺北地方法院檢察署九十五年度偵字第一四
    八六六號卷第一九頁至第三一頁），內容均為被告與告訴人
    就房貸、兩人相處不睦及被告前遭告訴人毆打等問題之爭執
    ，告訴人均未提及於錄音前遭被告抓傷或毆打之任何話語，
    若如告訴人所述其係於遭被告第一次抓傷後立即開始錄音，
    則為何告訴人於上開錄音之始均未提及遭被告出手抓傷之情
    況而迄至同上偵卷第一九頁第三一行始開始與被告就其他事
    項發生激烈爭執？此顯與常情事理有違。另告訴人固於同上
    偵卷第二二頁第二行之譯文處提到「救命喔！甲○○打我」
    之話語，然參以該話語如附表所示之上下文內容，告訴人顯
    然是因被告先表示要喊救命而為「救命喔！甲○○打我」之
    話語，且上開話語後，告訴人亦未再提及第二次遭被告抓傷
    之話題，則告訴人是否確遭被告第二次抓傷，實有疑問，況
    由卷附相關譯文內容，被告與告訴人間相處早已有不睦，而
    卷附長庚紀念醫院診斷證明書及現場錄影、錄音資料、相關
    譯文均不足以證明案發時被告是否確有出手抓傷告訴人，是
    本院自難單憑告訴人上開有瑕疵之證述而遽認被告確有傷害
    之犯行。
  (二)綜上所述，公訴人所提出之證據並無法證明被告確有傷害犯
    行，此外，復查無其他積極證據足資證明被告確有公訴人所
    指之上開犯行，揆諸前開規定及說明，本案既不能證明被告
    犯罪，即應為無罪判決之諭知，原審以被告罪證明確而依刑
    法第二百七十七條第一項之規定逕對其論罪科刑，自有未洽
    。被告上訴意旨否認犯罪指摘原判決不當，為有理由，是原
    判決既有前開違誤即屬無可維持，應由本院予以撤銷改判，
    而為被告無罪之諭知。
據上論斷，應依刑事訴訟法第四百五十五條之一第一項、第三項
、第四百五十二條、第三百六十九條第一項前段、第三百六十四
條、第三百零一條第一項前段，判決如主文。
本案經檢察官廖舒屏到庭執行職務
中    華    民    國    95    年    12    月    15    日
                        臺灣臺北地方法院刑事第八庭
                            審判長法  官  陳德民
                                  法  官  陳芃宇
                                  法  官  唐于智
上正本證明與原本無異。
如不服本判決，應於判決送達後10日內，向本院提出上訴狀。
                                  書記官  李玟郁
中    華    民    國    95    年    12    月    19    日
附表（以下被告簡稱陳，告訴人簡稱童，摘自臺灣臺北地方法院
檢察署九十五年度偵字第一四八六六號卷第二一頁第一八行至第
二三頁第三五行）
┌───────────────────────────┐
│‧‧‧（前略）                                        │
│陳：他又抓狂了，我跟妳講‧‧‧                        │
│童：什麼抓狂，她說要買房子，又不肯出一毛錢，要我一個人│
│    揹五、六百萬元的貸款，有這種老婆，我怎麼生活啊！陳│
│：老公家暴沒辦法呀！                                  │
│童：什麼家暴，我什麼時候對妳家暴？我現在有對妳怎麼樣嗎│
│    ？                                                │
│陳：悔過書啦！                                        │
│童：妳不要亂七八糟。                                  │
│陳：反正有悔過書證明。                                │
│童：去拿去拿出來，我都準備好了，來打，來打官司。      │
│陳：你敢動我試試看。                                  │
│童：誰動妳？誰動妳？妳不要在那邊亂講話，不肯負擔家庭勞│
│    務，一毛不拔，要我去揹貸款買房子給妳。            │
│陳：我要叫救命喔！                                    │
│童：妳要不要臉。                                      │
│陳：我要叫救命喔！                                    │
│童：救命喔，甲○○打我。                              │
│陳：神經病。                                          │
│童：妳才神經病，妳走好了，妳這樣還叫人家買房子給妳，對│
│    我媽那麼不孝。                                    │
│陳：妳媽媽有長輩的樣子嗎？你自己呢？聯合你媽媽欺負我。│
│童：妳再講，妳再講，什麼聯合我媽媽？                  │
│陳：走啦！走啦！                                      │
│童：妳走啦，滾蛋，不孝，一毛不拔，還要我去揹那些貸款，│
│    真的是惡魔。                                      │
│陳：妳家暴啦！                                        │
│童：惡魔。                                            │
│陳：惡婆婆，家暴的老公，真悲哀。                      │
│童：誰惡婆婆，妳去弄，去查，叫社工人員來查。          │
│陳：來查呀。                                          │
│童：我準備好了啦！                                    │
│陳：我也準備好了。                                    │
│童：我都準備好了。                                    │
│陳：那就準備打官司。                                  │
│童：好呀，來打，來打。                                │
│陳：來打啊！                                          │
│童：我都準備好了。                                    │
│陳：我不會讓你白白打人。                              │
│童：妳要看文件我拿一疊給妳看。                        │
│陳：妳拿出來我也拿出一疊文件讓你看。                  │
│童：我都準備好了。                                    │
│陳：我跟你講我絕對讓警察來抓你。                      │
│童：我都準備好了，你叫啊。                            │
│陳：叫呀。                                            │
│童：看誰先聯絡好了。                                  │
│陳：好啊，你打給中崙派出所，看我有沒有紀錄，你打。    │
│童：好呀，來呀，來呀。                                │
│陳：你打。                                            │
│童：好啊，我調紀錄。                                  │
│‧‧‧（略）                                          │
│陳：就這樣，我東西趕快收一收。                        │
│童：神經病，神經病，買房子，一毛不拔，要我揹這個錢，妳│
│    有良心嗎？亂七八糟。                              │
│陳：東西收一收，嫁給妳真悲哀。                        │
│童：誰悲哀，我才悲哀。                                │
│陳：悲哀，被你扁六次。                                │
│童：誰扁誰，來看啦！我跟你講。                        │
│陳：那就來試試看。                                    │
│童：試試看，來呀，我不想跟妳講那些啦！妳來試試看啦！我│
│    早就不想跟妳弄這些了。                            │
│陳：你那什麼屁用的證物。                              │
│陳：直接證據來證明。                                  │
│童：好呀，直接證據去呀。                              │
│陳：那就試試看。                                      │
│童：來啊。                                            │
│陳：絕對讓你跌破眼鏡。                                │
│童：來呀。                                            │
│陳：絕對會讓你身敗名裂。                              │
│‧‧‧（後略）                                        │
└───────────────────────────┘


司法院資訊處製作；財團法人民間司法改革基金會備份。
